【裁判字號】    89,易,748
【裁判日期】    890712
【裁判案由】    竊盜等
【裁判全文】
臺灣板橋地方法院刑事判決                          八十九年度易字第七四八號
    公  訴  人  臺灣板橋地方法院檢察署檢察官
    被      告  甲○○
右列被告因竊盜等案件，經檢察官提起公訴（八十八年度偵字第二四七五七號），本
院判決如左：
    主  文
甲○○變造國民身分證，足以生損害於公眾及他人，處有期徒刑月，如易科罰金以
佰元折算壹日。
扣案變造之乙○○國民身分證上「甲○○」之照片壹張，沒收。
    事  實
一、甲○○於民國（下同）八十八年十一月六日下午一時許，在臺北縣板橋市○○路
    ○段六十巷一弄二十七號三樓處，以換貼其照片之方式，變造乙○○之國民身分
    證乙枚，足以生損害於乙○○本人及戶政機關對於身分證管理之正確性。嗣於八
    十八年十一月九日凌晨一時許，經警在臺北市○○○路與和平西路口處查獲，並
    當場扣得尚未行使之乙○○國民身分證乙枚。
二、案經臺北市政府警察局萬華分局報告臺灣板橋地方法院檢察署檢察官偵查起訴。
    理  由
一、右開事實，迭據被告甲○○於警訊、檢察官偵查及本院審理時坦承不諱，核與被
    害人乙○○於警訊及本院調查時指訴其身分證遭竊之情節相符，並有扣案之乙○
    ○國民身分證乙枚在卷可資佐證，且前開乙○○之國民身分證經送內政部警政署
    刑事警察局鑑驗結果，身分證上黏貼相片處四周有切割、破壞、重複黏貼之痕跡
    ，該身分證有換貼相片變造之虞乙節，有該局八十九年三月八日刑鑑字第二七八
    三七號鑑驗通知書乙紙附卷可稽，堪認被告前揭自白與事實相符而足資採信。故
    本件事證明確，被告犯行堪以認定，應予依法論科。
二、查國民身分證係屬於品行、能力、服務或其他相類證書之一種（最高法院四十年
    臺非字第二十號判決可資參照），被告甲○○變造乙○○之國民身分證，係犯刑
    法第二百十二條之變造特種文書罪。爰審酌被告犯罪之動機、目的、手段、所生
    危害及事後尚知坦承犯行態度尚佳等一切情狀，量處如主文第一項所示之刑，並
    諭知易科罰金之折算標準，以資懲儆。扣案變造之乙○○國民身分證上被告甲○
    ○之照片一張，為被告所有供本件犯行所用之物，業據其供明在卷，爰依刑法第
    三十八條第一項第二款之規定，併為沒收之諭知。
三、公訴意旨另以：被告甲○○基於為自己不法所有之意圖，於八十八年十一月六日
    下午一時許，在臺北縣板橋市○○路○段六十巷一弄二十七號三樓處，竊得乙○
    ○身份證乙枚，因認被告尚涉犯刑法第三百二十條第一項之普通竊盜罪嫌等語。
    按犯罪事實應依証據認定之，無証據不得推定其犯罪事實，刑事訴訟法第一百五
    十四條定有明文。又按認定不利於被告之事實，須依積極證據，茍積極證據不足
    為不利於被告事實之認定時，即應為有利於被告之認定，更不必有何有利之證據
    ，最高法院著有三十年上字第八一六號判例甚明。訊據被告甲○○堅決否認有右
    開被訴之竊盜犯行，辯稱：是乙○○把身分證交給伊的等語。經查證人乙○○就
    其國民身分證於警訊時指陳：伊於八十八年十月二十日，在臺北縣板橋市○○路
    上被竊等語（見偵查卷第七頁正面），嗣於本院調查時具結證稱：伊在八十八年
    年底時遺失過一次，在家裡附近，伊沒有把身分證交給甲○○過等語（見八十九
    年六月七日訊問筆錄），且乙○○曾於八十八年十二月八日及八十九年三月十四
    日在臺北縣板橋市第二戶政事務所申請補發國民身分證乙節，亦據該事務所以八
    十九年五月三十日八九北縣板二戶字第五六四０號函覆甚明在卷，故證人乙○○
    之證詞與事實核無不符，應堪予採信，被告空言辯稱國民身分證係證人乙○○交
    付云云，自不足採信。惟查證人乙○○始終未指訴其國民身分證係遭被告竊取，
    且公訴意旨指訴被告竊取之時間及地點，與證人乙○○指明係於八十八年十月二
    十日在臺北縣中山路路上失竊等語，二者顯有不符，復經本院遍閱全卷證據資料
    ，並無可資證明被告確有於八十八年十一月六日竊得本件證人乙○○國民身分證
    之犯行，自難遽科以被告刑法第三百二十條第一項竊盜罪之刑責。此外本件復查
    無其他積極證據足資證明被告確有公訴意旨所指之竊盜犯行，被告堅詞否認有此
    犯行，核非屬飾卸刑責之詞，應堪予採信。揆諸前揭規定及判例之意旨，此部分
    應屬不能證明被告甲○○犯罪，惟因與前揭已論罪科刑部分，公訴人認有牽連犯
    之裁判上一罪關係，故本院不另為無罪之諭知，附予敘明。
據上論斷，應依刑事訴訟法第二百九十九條第一項前段，刑法第二百十二條、第四十
一條、第三十八條第一項第二款，罰金罰鍰提高標準條第一條前段、第二條，判決如
主文。
本案經檢察官吳宗光到庭執行職務
中      華      民      國      八十九      年      七    月    十二    日
                                臺灣板橋地方法院刑事第三庭
                                      法  官    陳志揚
右正本證明與原本無異。
如不服本判決，應於判決送達後十日內向本院提出上訴狀 (應附繕本) ，上訴於
臺灣高等法院。
                                      書記官    陳慶樹
中      華      民      國      八十九      年    七    月  十七    日
附錄本案論罪科刑法條全文：
刑法第二百十二條
  偽造、變造護照、旅券、免許證、特許證及關於品行、能力、服務或其他相類之證
  書、介紹書，足以生損害於公眾或他人者，處一年以下有期徒刑、拘役或三百元以
  下罰金。


司法院資訊處製作；財團法人民間司法改革基金會備份。
